【裁判字號】    89,台上,4629
【裁判日期】    890803
【裁判案由】    偽造有價證券
【裁判全文】
最高法院刑事判決                              八十九年度台上字第四六二九號
    上  訴  人  甲○○
右上訴人因偽造有價證券案件，不服台灣高等法院中華民國八十七年五月二十七日第
二審判決（八十七年度上訴字第一五七六號，起訴案號：台灣新竹地方法院檢察署八
十四年度偵字第三四三六號），提起上訴，本院判決如左：
    主  文
原判決撤銷，發回台灣高等法院。
    理  由
本件原判決認定上訴人甲○○於民國八十一年四月間，因需款孔急，在不詳地點，先
偽造其母「彭秀安」之印章一枚，再意圖供行使之用，將偽刻之印章加蓋於本票發票
人欄及金額欄，於發票人欄偽造彭秀安之署押，偽造如原判決附表所示之本票一張，
並意圖為自己不法之所有，於同年月二十八日，持向陳文祥詐得新台幣（下同）九十
萬元。嗣因上訴人未依約還款，陳文祥持上開本票聲請強制執行，彭秀安與陳文祥因
而發生民事訟爭後，始獲悉上情。因而撤銷第一審判決，改判仍論處上訴人意圖供行
使之用，而偽造有價證券罪刑，固非無見。
惟查(一)上訴人固供承其簽發上開本票等情不諱，但辯稱：其簽發時曾徵得其母親之同
意，且上訴人於原審亦引用原審法院八十三年度上更(二)字第三七四號彭秀安與陳文祥
間確認本票債權不存在事件民事判決理由五所載：「查上訴人（指彭秀安）於八十一
年五月十九日，偕同甲○○、羅莎夫婦至被上訴人（指陳文祥）住處，甲○○持另紙
五十萬元本票向被上訴人調借現金，被上訴人曾提示訟爭九十萬元本票，上訴人及甲
○○言明屆期清償，上訴人並提供印鑑證明等文件，被上訴人於翌日申辦最高限額二
百萬元之抵押權，作為債權之擔保，此情業據證人吳文斌、陳茂雄結證屬實，復有他
項權利證書、抵押權設定契約書」等語，認上訴人事前已獲得彭秀安之同意，始行簽
發本票，原審就此重要之相關事項未詳加調查，徒以上訴人業已自承其有刻用印章以
簽發本票等語，認上訴人所辯為無足採信，自有調查職責尚有未盡及理由不備之違法
。(二)刑事訴訟法於八十六年十二月十九日修正公布，其中第九十五條規定，訊問被告
應先告知「一犯罪嫌疑及所犯所有罪名。二得保持緘默，無須違背自己之意思而為陳
述。三得選任辯護人。四得請求調查有利之證據。」等事項，此乃被告在刑事訴訟上
應受告知之權利，攸關被告防禦權之行使，屬於人民依憲法第十六條所應享有之訴訟
基本權，如未為此項告知，其所為之訴訟程序，即有違憲法第八條第一項所稱：「非
由法院依法定程序不得審問處罰」之規定，無異剝奪被告所應享有憲法上正當法律程
序之保障，自應認該判決為違法。原審於八十七年五月二十七日審判期日及八十七年
五月四日之訊問程序，均未為該法條第二－四款所定內容之告知，有上開筆錄可參。
上訴人上訴意旨指摘原判決不當，尚非全無理由，應認有撤銷發回更審之原因。
據上論結，應依刑事訴訟法第三百九十七條、第四百零一條，判決如主文。
中      華      民      國    八十九    年      八      月      三      日
                              最高法院刑事第十一庭
                                  審判長法官  莊  登  照
                                        法官  洪  明  輝
                                        法官  蔡  清  遊
                                        法官  黃  一  鑫
                                        法官  林  秀  夫
      右正本證明與原本無異
                                              書  記  官
中      華      民      國    八十九    年      八      月     十一     日


司法院資訊處製作；財團法人民間司法改革基金會備份。
